【裁判字號】    98,抗,50
【裁判日期】    980318
【裁判案由】    返還擔保金
【裁判全文】
臺灣高等法院高雄分院民事裁定            98年度抗字第50號
抗  告  人  乙○○
相  對  人  甲○○○
            丙○○
            戊○○
            丁○○
上列當事人間聲請返還擔保金事件，抗告人對於民國98年1 月6
日臺灣屏東地方法院97年度聲字第376 號所為裁定提起抗告，本
院裁定如下：
    主  文
原裁定關於准予返還相對人所提存之擔保金新台幣壹拾萬元部分
廢棄。
上開廢棄部分，相對人返還擔保金之聲請駁回。
抗告訴訟費用由相對人負擔。
    理  由
一、抗告意旨略以：原法院就97年度存字第16號擔保提存事件，
    相對人甲○○○、丙○○、戊○○、丁○○等4 人及原審聲
    請人盧春英、林惠娟所提存之擔保金新台幣（下同）90萬元
    ，裁定准予返還。然其中相對人甲○○○、丙○○、戊○○
    、丁○○等4 人所提存之10萬元部分，伊於民國97年7 月7
    日間曾聲請假扣押，經原法院97年度裁全字第1523號裁定准
    許，伊即供擔保聲請假扣押執行，經原法院以97年度執全字
    第836 號執行命令，禁止相對人取回97年度存字第16號所提
    存之擔保金10萬元（下稱系爭擔保金）。惟原審竟准許返還
    系爭擔保金，顯有違誤，爰請求廢棄裁定，並為適法之裁定
    等語。
二、按債務人在查封後就查封物所為有礙於執行效果之行為，對
    於債權人不生效力，此觀強制執行法第51條第2 項規定自明
    。又按擔保提存之提存人於提存後，固得依民事訴訟法第10
    4 條、第106 條及提存法第16條之規定聲請返還提存物，惟
    提存物若經債權人聲請假扣押，並予以執行（查封）者，債
    務人（提存人）對提存物之處分權即受凍結（強制執行法第
    13 6條、第51條第2 項參照），則該提存物事實上已無從返
    還提存人，法院自不應裁定將該提存物返還提存人。否則提
    存人持該命返還提存物之確定裁定，依提存法第16條第1 項
    第1 款規定，向該管法院提存所聲請返還提存物時，提存所
    將無從處理（最高法院93年度台抗字第242 號裁定意旨參照
    ）。查相對人與抗告人間請求履行協議事件，相對人依原法
    院96年度裁全字第2940號裁定，以原法院97年存字第16號提
    存10 萬 元為擔保，聲請定暫時狀態假處分及假扣押執行（
    97年度執全字第64號）。嗣相對人以本案訴訟業經調解成立
    並履行完畢，聲請撤銷假處分裁定及撤回假處分執行，並於
    97年7 月2 日以存證信函定21日之期間催告抗告人行使權利
    而未行使，固據相對人提出提存書、調解筆錄、裁定書、台
    灣屏東地方法院民事執行處通知、存證信函暨回執為證。惟
    系爭擔保金業經抗告人以相對人對其負有償還醫藥費、殯葬
    費共44萬6958元之債務而聲請裁定准許假扣押，並已執行假
    扣押在案，有原法院97年度裁全字第1523號裁定、原法院民
    事執行處97年8 月7 日屏院惠民執字第97執全836 號函在卷
    可稽。則相對人聲請返還擔保金之行為，即有礙於執行效果
    ，相對人對系爭擔保金之處分權已受限制，該提存物事實上
    無從返還相對人，故抗告人就系爭擔保金撤回假扣押執行前
    ，相對人所為返還系爭擔保金之聲請，於法不合。原法院就
    系爭擔保金裁定准予返還，自有未合。抗告理由指摘原裁定
    此部分不當，為有理由，自應由本院予以廢棄，並將相對人
    在原審此部分之聲請駁回。
三、據上論結，本件抗告為有理由，依民事訴訟法第492 條、第
    95條、第78條，裁定如主文。
中    華    民    國    98    年    3     月    18    日
                            民事第六庭
                                審判長法官  許明進
                                法      官  張明振
                                法      官  徐文祥
以上正本證明與原本無異。
本件不得再抗告。
中    華    民    國    98    年    3     月    18    日
                                書  記  官  呂素珍


司法院資訊處製作；財團法人民間司法改革基金會備份。
